臺灣板橋地方法院刑事判決　　　　　　　　　　　　九十二年度訴字第二二八三號
　　公　訴　人　臺灣板橋地方法院檢察署檢察官
　　被　　　告　丁○○
　　　　　　　　戊○○
　　　　　　　　乙○○
　　　　　　　　己○○
　　　　　　　　甲○○
右列被告因違反廢棄物清理法案件，經檢察官提起公訴（九十二年度偵字第七八七八
號），本院判決如左：
    主  文
丁○○、戊○○、乙○○、己○○、甲○○均無罪。
    理  由
一、公訴意旨以：被告甲○○、乙○○、丁○○、戊○○及己○○共同未依廢棄物清
    理法第四十一條第一項之規定，向主管機關申請領有廢棄物清除、處理許可文件
    ，竟基於犯意聯絡，於民國九十二年四月十一日上午八時許，由丁○○向戊○○
    承租位於臺北縣鶯歌鎮○○路六號旁之土地（臺北縣鶯歌鎮○○段２１─７９、
    ２１─８１、２１─８３、２１─９４、８６─１、８６─３地號、臺北縣鶯歌
    鎮○○段４７９、４８０、４８０─２２至４２、４８１、４８３、４８３─１
    ２至２３、４８９、４９０、４９１、４９６、４９７、４９８及５００地號）
    ，並以每日新台幣（下同）七千元之代價雇用乙○○及己○○操作挖土機整地，
    以每日六千元之代價雇用甲○○駕駛營業大貨車載運廢棄物，從事廢棄物之清除
    、處理，嗣為警於九十二年四月十二日十六時許在上址當場查獲，並扣得挖土機
    二台及營業用大貨車一部，因認被告均涉犯廢棄物清理法第四十六條第一項第四
    款未依規定向主管機關申請領有許可文件，從事廢棄物清除、處理罪之罪嫌等語
    。
二、按犯罪事實應依證據認定之，無證據不得認定犯罪事實，又不能證明被告犯罪者
    ，應諭知無罪之判決，刑事訴訟法第一百五十四條第二項、第三百零一條第一項
    分別定有明文。又犯罪事實之認定，應憑證據，如無相當之證據，或證據不足以
    證明，自不能以推測或擬制之方法，以為裁判之基礎；而所謂證據，須適於為被
    告犯罪事實之證明者，始得採為斷罪資料。
三、公訴人認被告均涉右揭犯罪嫌疑行為，無非以被告五人之自白、現場照片、臺灣
    板橋地方法院檢察署九十二年五月八日勘驗筆錄及土地複丈成果圖等資為論據。
    訊據被告丁○○承認向被告戊○○承租上開地號土地，並僱請被告乙○○等人於
    上開土地進行整地填平，及並未合法領有處理、清除廢棄物許可文件之事實；被
    告戊○○供承出租上開土地予被告丁○○之事實；被告乙○○坦承將機械及人員
    租給被告丁○○，在上開土地從事整地填平工作之事實；被告己○○、甲○○均
    供認受僱於被告乙○○至上開土地開挖土機之事實。惟被告均堅決否認有何違反
    廢棄物清理法犯行，被告戊○○辯稱承租人即被告丁○○要如何使用土地，伊不
    知道等語；被告丁○○辯以伊只是將上開土地上原有的工廠敲掉，將該敲掉的廢
    棄物就地填平整地等語；被告乙○○辯稱伊只是單純將機械及人員租給被告丁○○，都是聽從被告丁○○之指揮，沒有與被告丁○○共犯，且如果要申請何相關
    文件，應該由被告丁○○去申請，伊只是工人不了解，只是單純領工資等語；被
    告己○○辨以被告乙○○僱伊去時說工廠要整地，是將低的地方填平等語；被告
    甲○○辯稱只是將舊工廠的東西就地填平，不是從外面載東西進來等語。
四、經查：
    (一)臺北縣政府警察局三峽分局湖山派出所員警於九十二年四月十二日十六時許，
      在上開土地查獲被告丁○○未合法領有清除廢棄物之許可文件，而僱用被告乙○○、己○○、甲○○駕駛營業大貨車載運建築廢棄物，有現場照片十八張（
      詳偵查卷第三一頁至第三七頁）在卷可稽，而上開土地係被告丁○○向被告戊○○承租，此為被告丁○○、戊○○所是認，且據被告乙○○、己○○、甲○○供稱受僱於被告丁○○，在上開土地以原有廢棄廠房之廢棄物就地傾倒掩埋
      ，復有檢察官履勘驗現場之九十二年五月八日勘驗筆錄、臺北縣樹林地政事務
      所九十二年六月十六日北縣樹地測字第０九二００一六０八八號函檢附之土地
      測量成果圖、現場照片十二張及臺北縣政府環境保護局九十二年五月八日之稽
      查紀錄表等在卷可稽，是被告丁○○所承租之上開土地確有堆置一般廢棄物，
      固足認定。
    (二)按廢棄物清理法第四十一條第一項前段規定「從事廢棄物清除、處理業務者，
      應向直轄市、縣（市）主管機關或中央主管機關委託之機關申請核發公民營廢
      棄物清除處理機構許可文件後，始得『受託』清除、處理廢棄物業務」，並於
      同法第四十六條第一項第四款就未依該法第四十一條第一項前段規定領有廢棄
      物清除、處理許可文件，從事廢棄物貯存、清除、處理，或未依廢棄物清除、
      處理許可文件內容貯存、清除、處理廢棄物者，處一年以上五以下有期徒刑，
      得併科新臺幣三百萬元以下罰金。依據法條文義之解釋，廢棄物清理法第四十
      六條第一項第四款處罰之行為主體，係以為他人從事清除、處理廢棄物業務者
      為限。其次，廢棄物清理法所定之「業務」一詞，係指個人基於其社會地位繼
      續反覆以同種類之行為為目的之社會活動（最高行政法院八十八年度判字第八
      ００號判決可資參照）。是以，倘非專以經營清除、處理廢棄物為業務之機構
      ，或從事以反覆實施為他人清除、處理廢棄物為目的之社會活動之人，自非廢
      棄物清理法第四十一條第一項所稱之從事廢棄物清除、處理業務者，即非同法
      第四十六條第一項第四款規定處罰之對象。因而被告丁○○向被告戊○○承租
      上開土地，並僱請工人即被告乙○○、己○○、甲○○在上開土地堆放一般廢
      棄物行為是否基於上開目的而為，即應予究明，始足為斷罪之依據。
    (三)被告丁○○於警訊時供稱「我是現場負責人，我僱請挖土機司機己○○與乙○○，大卡車司機甲○○，我僱請己○○等三人整理廢棄工廠」、「警方到達時
      我正在指揮己○○等三人整地，乙○○負責在廠房內開挖土機把廢棄物運到甲○○所駕駛之ＡＪ─五六０號大卡車上，甲○○負責將廢棄物運到廠房外之空
      地，己○○在廠房外開挖土機挖洞掩埋由甲○○所載運出來之廢棄物」、「（
      問：所載運之廢棄物為何物？）該廢棄物為拆工廠所遺留下來之垃圾」、「（
      問：該廠房內的廢棄物為何人傾倒？）廠房內之廢棄物為我承租以前所遺留下
      來的，我不知道何人所傾倒」、「（問：該廢工廠為何人所有？）該工廠為我
      向戊○○承租」、「我之前有向戊○○之弟弟鄭永隆租地，租約到期後我有再
      向戊○○口頭續約，租約內容與之前之契約相同，戊○○完全不過問我如何使
      用該廢工廠」、「（問：我從九十二年四月十一日八時許開始整地傾倒，直到
      為警方查獲」等語（參見偵查卷第六頁反面至第七頁反面）；於偵查中供述「
      （問：有無僱請他們三人去鶯歌鎮○○路六號倒廢土？）那個工廠是我承租的
      ，我們在整地，那個廠已廢棄達七、八年了，本來就有那些廢土，堆得像座山
      一樣，本要拆二棟，已拆掉一棟」、「（問：廢棄物要怎麼處理？）工廠不平
      ，所以打算把廢土用來填平」、「我要拆舊廠房再建新廠房以便出租」等語（
      參見偵查卷第四一頁反面、第五二頁反面）。被告乙○○於警訊時供述「我們
      在該處整理廢棄廠房，因該廠房廢棄多時，而丁○○向原地主承租後僱請我前
      去整理廠房，我是受僱丁○○，而我是挖土機司機，當時言明一日工資為七千
      元，是包括挖土機及油錢」、「警方到達現場時，我是在開挖土機將廠房之垃
      圾挖起置入甲○○駕駛之卡車上，載往由己○○挖掘之坑洞內掩埋，而丁○○
      在現場指揮」、「（問：你是否知道你們如此行為涉嫌違法？你們是何時開始
      整地？清理多少垃圾？）我不知道，我僅是受僱於人，我們是昨（11）日開始
      整地」等語（參見偵查卷第一五頁反面、第一六頁）；於偵查中供稱「（問：
      何業？）我是做怪手出租，挖土整地，一天租金七千元」等語（參見偵查卷第
      四一頁反面）。被告己○○於警訊時供述「於現場我駕駛挖土機於廢棄工廠旁
      之空地挖洞掩埋工廠內運出之廢棄物，並將其填平之工作」、「（問：你是否
      知道未經許可私自掩埋廢棄物是違法的？）我不知道，我只是受僱工作領日薪
      」等語（參見偵查卷第二六頁反面、第二七頁）；於偵查中供稱「（問：何業
      ？）我是司機」、「江《指被告丁○○》叫我開挖土機，因江之鐵皮屋拆下來
      有磚角及石綿瓦，叫我拿去填地」等語（參見偵查卷第四二頁、第五二頁反面
      ）。被告甲○○於警訊供稱「我是駕駛大貨車ＡＪ─五六０號，將廢棄工廠裏
      面之廢棄搬運至外面挖好的空地傾倒，而乙○○負責廢棄工廠內之廢棄物用挖
      土機挖放我駕駛之車輛上，己○○而是負責廢棄工廠外面之空地用挖土機先挖
      好洞後，就叫我將車輛上之廢棄傾倒地上，而丁○○是向原地主承租後僱請我
      們前去整理廠房，當時言明一日工資六千元整，含車子及油錢」、「警方到達
      時我正駕駛卡車搬運廢棄物傾倒挖好的空地掩埋，而丁○○在現場指揮，乙○○在廢棄工廠內之廢棄物挖土機等候我去乘載，己○○在廠房外面挖掘坑洞讓
      我傾倒掩埋」、「我們是從九十二年四月十一日八時許開始於大湖路六號廢棄
      工廠整理的」等語（參見偵查卷第二二頁反面、第二三頁）；於偵查中供述「
      （問：何業？）我是卡車司機，廢棄物本來就在那裡的」等語（參見偵查卷第
      四二頁）。被告戊○○於偵查中供述「我無在現場，但地是我的，我租給江《
      指被告丁○○》，因欠江錢」等語（參見偵查卷第五二頁反面）。被告前開供
      述與本院審理時所辯稱情節並無矛盾不符之處，且依前開供述情節以觀，上開
      土地係被告丁○○向被告戊○○承租使用，被告丁○○為拆除舊有之廢棄工廠
      而僱工就地掩埋現場前所遺留之一般廢棄物，並回填在上開土地而從事開挖整
      地工作，其行為固於環境有所影響，然其既非基於受他人委託處理廢棄物之意
      圖而為，尚難憑此不當行為，遽行推測其係以反覆實施為他人清除、處理廢棄
      物為目的，進而論以違反廢棄物清理法罪責。至被告戊○○僅係出租上開土地
      予被告丁○○使用，而被告乙○○、己○○、甲○○僅係單純受指派前往承租
      挖土機之業主即被告丁○○處工作，依卷存資料並無任何事證可資證明被告戊○○、乙○○、己○○、甲○○係在已知悉被告丁○○未向主管機關申請核發
      廢棄物清除、處理許可文件之情形下，而為協助廢棄物之傾倒、掩埋行為，況
      被告丁○○之行為，已未能證明係基於受他人委託處理廢棄物之意圖，而以反
      覆實施為他人清除、處理廢棄物為目的，已如前述，則其餘被告之行為自難以
      廢棄物清理法第四十六條第一項第四款之規定相繩。
五、本件依現存之證卷資料，尚難僅以被告丁○○在向被告戊○○所承租之上開土地
    上被查獲僱工（即被告乙○○、己○○、甲○○）從事傾倒、掩埋一般廢棄物之
    客觀狀態，即遽認被告均具有違反廢棄物清理法禁止未經取得許可反覆為他人處
    理清除廢棄物之意圖。此外，復查無其他積極證據足資證明被告有何違反廢棄物
    清理法犯行，既不能證明被告犯罪，本院依法均應為無罪之諭知。
據上論斷，應依刑事訴訟法第三百零一條第一項，判決如主文。
本案經檢察官丙○○到庭執行職務
中      華      民      國      九十三      年      三    月    三十    日
                                  臺灣板橋地方法院刑事第一庭
                      審判長法  官  陳  財  旺
                                            法  官  張  紹  省
                                            法  官  李  幼  妃
右正本證明與原本無異。
如不服本判決，應於判決送達後十日內，向本院提出上訴狀。
                                          書記官  強  梅  芳
中      華      民      國      九十三      年      三    月    三十一  日
